臺灣高等法院刑事判決　　　　　　　　　　　　　九十三年度交上訴字第一一八號
　　上　訴　人　臺灣士林地方法院檢察署檢察官
　　被　　　告　甲○○
右上訴人因被告違反公共危險罪，不服臺灣士林地方法院九十二年度交訴字第二三號
，中華民國九十三年五月五日第一審部分判決（起訴案號：臺灣士林地方法院檢察署
九十一年度偵字第二七三五號），提起上訴，本院判決如左：
    主  文
原判決關於肇事逃逸部分撤銷。
甲○○駕駛動力交通工具肇事致人受傷而逃逸，處有期徒刑捌月。
    事  實
一、甲○○於民國九十一年一月二十四日零時四十分許，駕駛車號ＣＡ—九六六六號
    自小客車，沿台北市北投區○○○路由北往南方向行使，行經該路四九號前，本
    應注意汽車行駛不得跨越車道分隔中心線，而依當時天候晴、夜間有照明、路面
    乾燥，並無不能注意之情事，竟疏未注意，適有乙○○騎乘車號ＣＩＮ—Ｏ七二
    號重機車附載其女友何采蓉，沿該路由南往北方向行駛，見狀避煞不及，其前車
    頭與甲○○駕駛之汽車車頭發生碰撞，旋即失控偏右再與停放在路邊之車號ＫＣ
    —Ｏ八二三號自小客車之左側車身擦撞，致乙○○受有左側腳踝挫傷、扭傷、左
    小腿擦傷一乘零點一公分等傷害（過失傷害部分，因告訴人撤回告訴，經原審判
    決不受理確定）。詎甲○○於明知其駕駛動力交通工具即上開自小客車肇事後，
    乙○○已倒地受傷，竟仍不顧乙○○安危，未下車察看，即逕自駕車逃離現場，
    嗣經何采蓉報警處理，並由不知名之路人記下車號，始循線查獲。
二、案經乙○○訴由台北市政府警察局北投分局報由台灣士林地方法院檢察署檢察官
    偵查起訴。
    理  由
一、被告甲○○右開駕車肇事致人受傷而逃逸之犯罪事實，業據被害人乙○○指訴不
    移，並經同坐於被害人所駕機車之證人何采容於原審到庭具結證述甚詳（見原審
    卷第八十二至八十六頁），而駕駛ＣＡ－九六六六號自小客車之人，係逆向行駛
    ，而肇事後未對受傷之人採取救護措施及向警報案，乙○○駕駛ＣＩＮ－０七二
    號重型機車並未發現違規情形等情，亦據台北市車輛行車事故鑑定委員會出具鑑
    定意見書附偵查卷可稽（見偵查卷第八十四頁至第八十八頁），除外，復有經警
    於肇事事故進行調查後提出之道路交通事故調查報告表、交通事故談話紀錄表、
    補充資料表、車籍作業系統－查詢認可資料表各一份，現場照片八張ＣＡ－九六
    六六車輛照片三張附偵查卷可稽，又被害人乙○○被撞傷之事實，亦據其提出馬
    偕紀念醫院出具之診斷證明書一紙可憑，則被告駕駛上開ＣＡ－九六六六號自小
    客車撞及被害人成傷，未為救護而逃逸之事實，至為可確。
二、被告雖於原審偵查中否認有右開犯行，辯稱：ＣＡ－六六六號車輛固登記其名義
    所有，但辯稱：本件肇事日伊在家照顧小孩，沒開該車出門，亦不知該車肇事詳
    情，可能係伊姐林雪娥駕該車肇事云云。惟查：
  1.證人即被害人乙○○於九十一年二月十四日警訊、九十一年六月二十六日偵訊、
    九十三年三月三日原審訊問時均證稱：當時伊有注意對向的那台車，因為該車在
    蛇行，走在伊車道，橫跨雙向車道，伊有記下車型，是舊型ＶＯＬＶＯ，顏色是
    深色，對撞到後，伊大喊，有一個路人騎機車幫伊去看車牌並記下車號確是ＣＡ
    －九六六六號，而且肇事當時，該肇事地點路上並無其他小客車經過等語。
  2.證人何采容於九十三年三月三日原審審訊中亦證稱：當時伊看到有一部車逆向行
    駛在乙○○的車道上，撞到乙○○的機車，碰的一聲，很大聲，對方的車子是車
    頭很大的德國車，顏色是深色，當時剛好有路人經過看到發生車禍，並記下車號
    為ＣＡ－九六六六號，就趕快報警，車禍發生前後並無其他車輛經過該肇事地點
    等語。
  3.證人乙○○於九十一年七月十四日，在台北市北投區○○○路○段口，當場指認
  　車號ＣＡ－九六六六號富豪牌自用小客車，即係撞到伊之小客車，此有照片三張
  　附卷可資佐證（偵卷第四四頁），乙○○於九十三年三月三日原審審理中亦證稱
    ：伊在路上逛街發現該肇事車輛，且該車左前車頭有新的刮痕，即打電話告知警
    察，刮痕很明顯是新的刮痕等語屬實在卷。
  4.是以，從車號及車型、顏色的特徵，以及案發前後，並無其他類似車輛行經肇事
    地點，可證本案肇事車輛即係被告所有之ＣＡ－九六六六號自用小客車無訛。
  5.被告於九十二年十月二十九日原審調查時，即為認罪之作答，嗣於九十二年十一
    十二日原審調查時，始辯稱係伊姊林雪嬌所駕駛。是以，被告若未駕車肇事，何
    以初為認罪之陳答。
  6.證人王旭明即被告之夫於九十一年十二月二十四日偵訊即證稱：該車除了伊與被
    告二人以外，就沒有其他人開了，本案車禍不是伊所為等語，嗣於九十三年三月
    三日原審審訊中亦證稱：該車除了伊與被告之外，就沒有其他人開了，本案車禍
    不是伊所為等語，嗣於九十三年三月三日原審審訊中亦證稱：該車除了伊與被告
    之外，就沒有人使用了等語（該次筆錄第五頁），核與被告於九十一年四月二十
    四日偵訊中供稱：伊每天均可自由使用該車，伊先生王旭明也會開等語，皆未提
    及被告之姊林雪嬌有開該車。是以被告上開辯解，並非實情，不足採信。又證人
    王旭明固於九十三年三月三日原審訊中，變異前詞，辯稱：伊忘記九十一年一月
    二十四日凌晨有無開這部車云云，惟此或因事隔已久，證人記憶不清，或可能係
    為迴護被告，故此證詞，不值採信。該車既然只有被告及王旭明二人在開，而證
    人王旭明亦證稱當時伊並未開該車，可見案發當時即係被告駕駛該車。
  7.又0000000000號行動電話於案發當時係被告在使用，業據被告於九十
  　二年十二月十二日原審調查時供明在卷，且九十一年一月二十三日二十時二十八
    分有通話四百九十四秒，基地台位置在台北縣淡水鎮小坪頂國華高爾夫球場，亦
    有通聯紀錄在卷可憑。是以，該通聯紀錄，雖無法直接證明九十一年一月二十四
    日零時四十分被告駕駛前開車輛肇事逃逸，惟可資證明九十一年一月二十三日二
    十時二十八分，被告當時人在淡水，尚未回到北投住處，可見被告辯稱：伊晚上
    都在家帶小孩，案發當晚亦在家帶小孩云云，顯非實情。是以，案發當晚八時三
    十分許，被告人仍在淡水，而未回到北投住處，而證人王旭明又證稱本案車禍非
    伊所為，可證確係被告駕駛車號ＣＡ－九六六六號富豪牌自用小客車肇事逃逸。
    且查，若非被告肇事逃逸，又何須與被害人乙○○和解？益證本案確係被告所為
    無誤。
三、核被告所為係犯刑法第一百八十五條之四肇事逃逸罪，應依法論科，原審以證人
    何采容、被害人乙○○於案發之際未看清肇事汽車駕駛人之外貌及性別，甚指被
    告之夫王旭明或亦為駕駛肇事之可能為由，而認本案肇事逃逸之駕駛人非被告，
    不能證明被告此部份被訴犯行，諭知無罪，經核其採證認事，難謂允洽。檢察官
    上訴指原判決此部分為不當，即非無理由，應由本院將原判決此部份撤銷改判，
    爰審酌被告駕車肇事致人受傷倒地，仍不為必要之救助或報警處理，竟逃之夭夭
    ，其危害性非淺，事後又飾詞否認，態度不良等一切情狀，判處如主文所示之刑
    ，用資懲儆。
四、被告經合法傳喚無正當理由不到庭，不待其陳述，逕行判決。
五、據上論結，應依刑事訴訟法第三百六十九條第一項前段、第三百六十四條、第三
    百七十一條、第二百九十九條第一項前段、刑法第一百八十五條之四，判決如主
    文。
本案經檢察官陳維練到庭執行職務。
中　　　華　　　民　　　國　　九十三　　年　　 十一 　　月　　　二　　　日
                              台灣高等法院刑事第一庭
                                  審判長法  官  李  相  助
                                        法  官  楊  貴  雄
                                        法  官  黃  聰  明
右正本證明與原本無異。
如不服本判決，應於收受送達後十日內向本院提出上訴書狀，其未敘述上訴之理由者
並得於提起上訴後十日內向本院補提理由書（均須按他造當事人之人數附繕本）。
                                        書記官  胡  鳳  儀
中　　　華　　　民　　　國　　九十三　　年　　十一　　　月　　　二　　　日
附錄：本案論罪科刑法條全文
中華民國刑法第一百八十五條之四
駕駛動力交通工具肇事，致人死傷而逃逸者，處六月以上五年以下有期徒刑。
